【裁判字號】    95,裁,1099
【裁判日期】    950525
【裁判案由】    房屋稅
【裁判全文】
最  高  行  政  法  院  裁  定
                                     95年度裁字第01099號
上  訴  人  祭祀公業伯叔嘗
代  表  人  乙○○
被 上訴 人  臺中縣稅捐稽徵處
代  表  人  甲○○
上列當事人間因房屋稅事件，上訴人對於中華民國94年1月6日臺
中高等行政法院93年度訴字第479號判決，提起上訴，本院裁定
如下：
    主  文
上訴駁回。
上訴審訴訟費用由上訴人負擔。
    理  由
一、按當事人依行政訴訟法第243條第1項規定，以高等行政法院
    判決有不適用法規或適用法規不當為上訴最高行政法院之理
    由時，其上訴狀或理由書應有具體之指摘，並揭示該法規之
    條項或其內容。若係成文法以外之法則，應揭示該法則之意
    旨。倘為司法院解釋、或本院之判例，則應揭示該判解之字
    號或其內容。上訴狀或理由書如未依此項方法表明者，即難
    認為已對高等行政法院判決之違背法令有具體之指摘，其上
    訴自難認為合法。
二、上訴人於民國93年2月10日申請坐落臺灣省臺中縣石岡鄉○
    ○路959號房屋自92年12月31日起改為住家使用，經被上訴
    人所屬東勢分處查明系爭房屋之納稅義務人名義非為上訴人
    ，乃否准所請，上訴人不服，向臺中縣政府提起訴願，亦遭
    決定駁回，上訴人仍不服，遂提起本件行政訴訟。
三、原審以：依房屋稅條例第4條及第7條規定，僅納稅義務人得
    為變更房屋使用之申請，而房屋稅之納稅義務人應為房屋所
    有人、典權人或共有人，納稅義務人之變更自應有其法定之
    原因，非依法不得變更之。此為改制前本院60年判字第360
    號判例所明示。依被上訴人之房屋稅籍紀錄表所載，系爭房
    屋之納稅義務人為訴外人林博理而非上訴人，此有林博理於
    93年5月28日向被上訴人所屬東勢分處提出之說明書及經林
    博理於原審供證甚詳。而上訴人提出之石岡鄉公所86年12月
    12日八六中石鄉建字第11921號之石岡鄉未實施建築管理地
    區建築物證明申請書，僅證明系爭房屋坐落之土地係非公有
    非供公眾使用之土地；又其與林博理所訂之租賃契約，亦屬
    土地租賃契約書，上訴人出租之標的為土地而非建物，均未
    能作為上訴人為系爭房屋稅納稅義務人之證明。故上訴人既
    非系爭房屋稅之設籍申報人亦非納稅義務人，其於依法變更
    系爭房屋稅納稅義務人之前，即向被上訴人所屬東勢分處申
    請變更系爭房屋之使用，揆諸前揭規定，自有未合。從而被
    上訴人否准上訴人所請，並無違誤，訴願決定予以維持，亦
    無不合，上訴人之訴為無理由，應予駁回。經核原審認事用
    法，核無違誤。上訴人猶稱房屋所有權人與房屋稅之實際納
    稅義務人分別為私法與公法上概念，兩者性質迥不相同，在
    現實生活上非必然為同一人，此觀最高法院70年台上字第37
    60號判例益覺顯然。而原審判決以上訴人非系爭房屋稅納稅
    義務人，亦非房屋稅籍紀錄表上所載之納稅人為由，推論出
    上訴人非房屋稅條例第4條所稱之房屋所有人，自有適用法
    規不當之嫌；且逕以訴外人林博理片面之詞，即謂上訴人非
    系爭房屋之所有人，忽略上訴人與林博理所訂之租賃契約書
    已約定系爭房屋之所有權歸屬，在現今承租人已退租而未使
    用系爭房屋之情況下，更正納稅義務人為出租人應屬合情合
    理，詎原審判決引用與此情況不相同之改制前行政法院即現
    之本院60年判字第360號判例，顯有牴觸契約自由及私法自
    治原則，認事用法難謂無誤等語，惟查上訴意旨僅係就原審
    認定上訴人並非系爭房屋稅納稅義務人及未採證上訴人為系
    爭房屋所有權人，核係就原審取捨證據、認定事實之職權行
    使，指摘其為不當，難認為原審判決之如何違背法令已有具
    體之指摘，依首揭說明，其上訴為不合法，應予駁回。
四、依行政訴訟法第249條第1項前段、第104條、民事訴訟法第
    95條、第78條，裁定如主文。
中    華    民    國    95    年    5     月    25    日
                  第五庭審判長法  官  蔡  進  田
                              法  官  梁  松  雄
                              法  官  吳  明  鴻
                              法  官  林  茂  權
                              法  官  鄭  小  康
以  上  正  本  證  明  與  原  本  無  異
中    華    民    國    95    年    5     月    25    日
                              書記官  郭  育  玎


司法院資訊處製作；財團法人民間司法改革基金會備份。
